【裁判字號】    97,刑智抗,5
【裁判日期】    980123
【裁判案由】    聲請宣告沒收
【裁判全文】
智慧財產法院刑事裁定
                                     97年度刑智抗字第5號
抗  告  人
即  被  告  甲○○
上列抗告人因聲請沒收案件，不服臺灣桃園地方法院中華民國97
年10月27日裁定（97年度聲字第3270號），提起抗告，本院裁定
如下：
    主  文
原裁定撤銷，發回臺灣桃園地方法院。
    理  由
一、聲請意旨略以：被告甲○○因違反著作權法案件，由臺灣桃
    園地方法院檢察署檢察官以96年度偵字第15410 號為緩起訴
    處分確定，並在民國97年9 月16日緩起訴期滿，惟被告於96
    年5 月16日下午4 時36分許，在桃園縣中壢市○○路○ 段
    134 號為警查獲時，所扣案之電腦主機1 台、「對不起，我
    愛你」違法重製光碟12張及其餘非法重製光碟28張係供犯罪
    所用之物，爰依法聲請單獨宣告沒收等語。
二、原裁定意旨略以：(一)被告前因違反著作權法案件，經臺灣桃
    園地方法院檢察署檢察官以96年度偵字第15410 號為緩起訴
    處分確定，並於緩起訴期間屆滿未經撤銷原處分，而扣案之
    電腦主機1 台及「對不起，我愛你」違法重製光碟12 張 ，
    為供被告犯本件之罪所用之物，且為被告所有，業據其供承
    在卷，是以臺灣桃園地方法院檢察署檢察官聲請沒收上開物
    品，並無不合，應予准許。(二)至其餘扣案之光碟28張，經原
    審依職權調取並勘驗後，均非「對不起，我愛你」之重製光
    碟，惟本件緩起訴處分之犯罪事實乃係被告於網路上販售「
    對不起，我愛你」之重製光碟，是以該28張重製光碟，並非
    供被告犯本件之罪所用或因本件犯罪所得之物，揆諸上開著
    作權法及刑事訴訟法之規定，自不在得單獨宣告沒收之範圍
    內，又重製光碟本身亦不具違禁物之性質，是聲請人聲請就
    此部分亦併予宣告沒收，於法尚有未合，應予駁回。
三、抗告意旨略以：扣案之電腦為被告之父所買，被告僅有使用
    權而無所有權，且被告之兄為國中教師，其在該電腦內儲存
    許多自行命題之學校月考試題、教學網站學習單、活動照片
    、資料，皆為其多年之心血，希能等到發還後再應用於教學
    上。此外，被告大學時期的作業論文和筆記心得，皆儲存於
    該電腦內，最近應徵工作時，雇主大多要求查看在學時的表
    現和作品，目前經濟不景氣，即便想再升學進修，學校也要
    求檢附上開資料，爰請求准予發還扣案之電腦等語。
四、按檢察官依第253 條或第253 條之1 為不起訴或緩起訴之處
    分者，對供犯罪所用、供犯罪預備或因犯罪所得之物，以屬
    於被告者為限，得單獨聲請法院宣告沒收，刑事訴訟法第25
    9 條之1 定有明文。經查，被告供承伊都係在家上網販賣盜
    版光碟，扣案之電腦係供上露天拍賣網登入使用，且其確有
    在露天拍賣網販賣1 套盜版光碟等情（見偵字第15410 號卷
    第6 、7 頁），足見扣案之電腦確係供被告違反著作權法第
    91條之1 第3 項之罪所用之物無訛。然查，被告否認扣案電
    腦係其所有，卷內亦查無被告供承為其所有之資料，則該物
    是否屬被告所有，即有疑義，原審未予究明，遽認該物亦為
    抗告人所有而逕依刑事訴訟法第259 條之1 規定一併為沒收
    之諭知，即嫌率斷。本件抗告，核有理由，應由本院將原裁
    定撤銷，發回原審法院，另為適法之裁定。
據上論結，應依刑事訴訟法第413條，裁定如主文。
中    華    民    國    98    年    1     月    23    日
                智慧財產法院第一庭
                            審判長法  官  李得灶
                                  法  官  王俊雄
                                  法  官  林欣蓉
以上正本證明與原本無異。
不得再抗告。
中    華    民    國    98    年    1     月    23    日
                                  書記官  周其祥


司法院資訊處製作；財團法人民間司法改革基金會備份。
